臺灣臺東地方法院刑事判決
110年度訴字第181號
公  訴  人  臺灣臺東地方檢察署檢察官
被      告  李貫維


上列被告因詐欺案件，經檢察官提起公訴（110年度偵緝字第201
號），本院於準備程序進行中，因被告就被訴事實為有罪之陳述
，經告知簡式審判程序意旨，並聽取當事人之意見後，本院合議
庭裁定由受命法官獨任依簡式審判程序審理，判決如下：
    主      文
李貫維以網際網路傳播工具，對公眾散布而犯詐欺取財罪，處有
期徒刑陸月。
    事實及理由
一、適用簡式審判程序之有罪判決書之製作，準用第454條之規
    定，刑事訴訟法第310條之2定有明文。本案犯罪事實及證據
    除證據欄補充「被告李貫維於本院準備程序及審理中之自白
    」外，其餘均引用如附件檢察官起訴書之記載。
二、論罪科刑　
(一)被告使用網際網路，於旋轉拍賣網站上刊登詐稱販賣手機之
    貼文，同時或一定期間對不特定人發送訊息施以詐術，核被
    告所為，係犯刑法第339條之4第1項第3款以網際網路傳播工
    具，對公眾散布而犯詐欺取財罪。
(二)按刑法第59條規定犯罪之情狀可憫恕者，得酌量減輕其刑，
    其所謂「犯罪之情狀」，與同法第57條規定科刑時應審酌之
    一切情狀，並非有截然不同之領域，於裁判上酌減其刑時，
    應就犯罪一切情狀（包括第57條所列舉之10款事項），予以
    全盤考量，審酌其犯罪有無可憫恕之事由（即有無特殊之原
    因與環境，在客觀上足以引起一般同情，以及宣告法定低度
    刑，是否猶嫌過重等），以為判斷（最高法院95年度台上字
    第6157號判決意旨參照）。刑法第339條之4第1項第3款以網
    際網路犯詐欺取財罪之法定刑為「處1年以上7年以下有期徒
    刑，得併科100萬元以下罰金」，實屬非輕。查被告以利用
    網際網路對公眾散布而施以詐術騙取他人財物犯行，固屬可
    議，惟衡酌被告所詐騙之金額僅新臺幣(下同)5,000元，且
    於本院審理期間已將5,000元匯款至告訴人蕭螢之帳戶，此
    有本院電話紀錄表在卷足憑（見本院卷第85頁），足見犯後
    態度尚可；再考量被告侵害之財產法益、惡性及危害社會之
    程度均較為輕微，本院綜核上情，認尚堪憫恕，若處法定最
    低度刑責，仍嫌過重，客觀上足以引起一般同情，爰依刑法
    第59條規定，對本案之加重詐欺取財犯行酌予減輕其刑。
(三)爰以行為人之責任為基礎，審酌被告利用拍賣網站刊登低價
    販賣iphone手機之訊息，誘使不特定之瀏覽人上當詐騙錢財
    ，行為實有不該，惟於本院審理中業將詐得之金額5,000元
    返還告訴人，犯後尚能坦承犯行，節省有限之司法資源，併
    考量被告之犯罪情節、動機、手段平和、目的、本案被害人
    數僅有1人、被害金額不大，兼衡被告於本院審理中自陳其
    教育程度為國中畢業、現於工地做工、月收入約4萬元、家
    庭經濟狀況貧寒、未婚亦無小孩及需撫養母親及妹妹等一切
    情狀，量處如主文所示之刑，以資懲儆。
三、沒收
(一)按犯罪所得，屬於犯罪行為人者，沒收之；宣告前二條之沒
    收或追徵，有過苛之虞、欠缺刑法上之重要性、犯罪所得價
    值低微，或為維持受宣告人生活條件之必要者，得不宣告或
    酌減之，刑法第38條之1第1項前段、第38條之2第2項各定有
    明文。
(二)經查，本案被告詐得之5,000元固核屬其犯罪所得，本應予
    宣告沒收、追徵，然被告已於本院審理中將該款項匯款至告
    訴人之帳戶乙節，業如前述，若就此部分犯罪所得再予以沒
    收、追徵，尚有過苛之虞，爰依刑法第38條之2第2項之規定
    ，不予宣告沒收或追徵。　　
據上論斷，應依刑事訴訟法第273條之1第1項、第299條第1項前
段、第310條之2、第454條第2項，刑法第339條之4第1項第3款，
第59條、刑法施行法第1條之1第1項，判決如主文。
本案經檢察官莊琇棋提起公訴，檢察官馮興儒到庭執行職務。
中　　華　　民　　國　　111 　年　 　4　　月　　19　　日
                  刑事第一庭    法  官  施伊玶
以上正本證明與原本無異。
如不服本判決應於收受送達後20日內向本院提出上訴書狀，並應
敘述具體理由；其未敘述上訴理由者，應於上訴期間屆滿後20日
內向本院補提理由書（均須按他造當事人之人數附繕本）。「切
勿逕送上級法院」。告訴人或被害人對於本判決如有不服，請書
具不服之理由狀，請求檢察官上訴者，其上訴期間之計算係以檢
察官收受判決正本之日期為準。　　　　　　　　　
　　　　　　　　　              書記官  劉嘉綸
中　　華　　民　　國　　111 　年　　4 　　月　　20　　日

附錄本件論罪科刑法條：　　　　　　　　　
中華民國刑法第339條之4
犯第339 條詐欺罪而有下列情形之一者，處1年以上7年以下有期
徒刑，得併科1百萬元以下罰金：
一、冒用政府機關或公務員名義犯之。
二、三人以上共同犯之。
三、以廣播電視、電子通訊、網際網路或其他媒體等傳播工具，
    對公眾散布而犯之。
前項之未遂犯罰之。　　　　　　　　　

附件：
臺灣臺東地方檢察署檢察官起訴書
                                    110年度偵緝字第201號
　　被　　　告　李貫維　男　27歲（民國00年0月00日生）
　　　　　　　　　　　　住臺東縣○○市○○路0段00號
　　　　　　　　　　　　國民身分證統一編號：Z000000000號
上列被告因詐欺案件，已經偵查終結，認應提起公訴，茲將犯罪
事實及證據並所犯法條分敘如下：
　　　　犯罪事實
一、李貫維意圖為自己不法所有，基於在網際網路對公眾犯詐欺
    取財之犯意，於民國110年1月29日前某日，在不詳地點，以
    不詳方式連接網際網路，在旋轉拍賣網站以帳號「＠ZZ00000
    00000」向不特定買家刊登：以新臺幣（下同）1萬9,000元
    之價格，販售蘋果手機1支（型號：iPhone 12 Pro 128G）
    之訊息云云，致蕭螢於110年1月29日3時26分許上網瀏覽後
    陷於錯誤，而向李貫維聯繫購買上開手機事宜，並於110年1
    月29日8時50分許，匯款訂金5,000元至李貫維所申辦之中華
    郵政股份有限公司帳號00000000000000號帳戶（下稱郵局帳
    戶）內。嗣李貫維未依約出貨，蕭螢始知被騙，而報警循線
    查獲。
二、案經臺東縣警察局臺東分局報告偵辦。
　　　　證據並所犯法條
一、證據清單及待證事實：
編號 證據名稱 待證事實 1 被告李貫維於偵查中之供述 被告申設上開拍賣帳號及郵局帳戶之事實 2 被害人蕭螢於警詢時之指述 其遭詐騙，將款項匯入被告上開郵局帳戶之事實。 3 上開郵局帳戶之開戶基本資料、交易明細、旋轉拍賣公司會員註冊資料、Yahoo奇摩公文回覆資料、通聯調閱查詢單各1份、提領畫面照片1張 被告申設上開拍賣帳號及郵局帳戶，並予以詐騙被害人之事實。 4 內政部警政署反詐騙諮詢專線紀錄表、臺中市政府警察局第二分局育才派出所受理詐騙帳戶通報警示簡便格式表、金融機構聯防機制通報表、受理刑事案件報案三聯單、受理各類案件紀錄表、被害人提供之對話紀錄各1份 被害人遭詐騙，匯款至被告上開帳戶之事實。 
二、核被告所為，係犯刑法第339條之4第1項第3款之以網際網路
    對公眾散布而犯詐欺取財罪嫌。至未扣案之5,000元，屬犯
    罪所得，請依刑法第38條之1第1項前段及第3項之規定諭知
    沒收，於全部或一部不能沒收或不宜執行沒收時，追徵其價
    額。
三、依刑事訴訟法第251條第1項提起公訴。
　　此　致
臺灣臺東地方法院
中　　華　　民　　國　 110　　年　　11　　月　　28　　日
　　　　　　　　　　　　　    檢　察　官　莊琇棋
本件正本證明與原本無異
中　　華　　民　　國　 110　　年　　12　　月　　6 　　日
        　　　　　　　　　　　書  記  官  張秀凰
附錄本案所犯法條全文
中華民國刑法第339條之4
犯第 339 條詐欺罪而有下列情形之一者，處 1 年以上 7 年以
下有期徒刑，得併科 1 百萬元以下罰金：
一、冒用政府機關或公務員名義犯之。
二、三人以上共同犯之。
三、以廣播電視、電子通訊、網際網路或其他媒體等傳播工具，
    對公眾散布而犯之。
前項之未遂犯罰之。